臺灣士林地方法院民事判決　九十一年度訴字第二三七號
　　原　　　告　　交通部台灣鐵路管理局
　　法定代理人　　丙○○
　　複　代理人　　甲○○
右當事人間拆屋還地事件，本院判決如左：
    主    文
被告應將坐落於臺北市○○區○○段二小段三六三之一地號土地上如附圖所示虛線部
分，面積壹拾捌平方公尺之建物即門牌號碼臺北市○○區○○街十七之二號房屋拆除
，將土地返還原告。
被告應給付原告新台幣參拾參萬伍仟玖佰柒拾元及自民國九十一年五月十五日起至清
償日止按年息百分五計算之利息，暨自民國九十一年五月十五日起至返還前項土地之
日起，按月給付原告新台幣伍仟陸佰元。
原告其餘之訴駁回。
訴訟費用由原告負擔十分之一，餘由被告負擔。
本判決第一項、第二項於原告分別以新台幣肆拾伍萬元、新台幣柒萬元為被告供擔保
後，得假執行。
原告其餘假執行之聲請駁回。
    事    實
甲、原告方面：
一、聲明：如主文第一項、第二項所示，及為以供擔保為條件之假執行宣告。
二、陳述：
  (一)臺北市○○區○○段二小段三六三之一地號土地為中華民國所有，原告為管理機
    關，系爭土地八十六年度及八十九年度之申報地價各為每平方公尺新台幣（以下
    同）七萬四千七百五十九元、七萬四千六百六十元（政府機關係以公告地價為申
    報地價），而被告戊○○、乙○○、丁○○等人未經原告同意，於系爭土地上建
    屋，其無權占用土地逾五年以上，此從渠等之戶籍謄本可以為證，原告依據民法
    第七百六十七條規定，本於所有權，請求被告等拆除地上建築物，將土地返還。
  (二)被告等無權占有原告土地，係無法律上之原因而受有利益，致原告受損害，為此
    ，原告依據民法不當得利之法律關係請求被告返還其所受利益，原告請求被告給
    付相當於租金之五年損害金及自起訴狀繕本送達翌日起至清償日止按年息本分之
    五計算之遲延利息，暨自起訴狀繕本送達翌日起至返還土地之日止，按月給付相
    當於租金之不當得利，其計算標準依據土地法第一百零五條準用同法第九十七條
    之規定，即建築基地之租金，按申報地價年息百分之十計算，本件被告等占用之
    面積為十八平方公尺，原告僅以較低之八十九年度申報地價為準，按上開方式計
    算，則被告應給付之五年不當得利金額為六十七萬一千九百四十元、每月之不當
    得利金額為一萬一千一百九十九元。
三、證據：提出土地登記謄本、戶籍謄本、土地公告現值暨公告地價查詢表等為證，
    並聲請本院函由臺北市建成地政事務所現場測量建築物占用面積。
乙、被告方面：
    被告等均未於言詞辯論期日到場，亦未提出準備書狀作何聲明或陳述。
丙、本院依原告聲請勘驗現場，並囑託台北市建成地政事務所測量占用面積並繪製複
    丈成果圖。
    理    由
甲、程序方面：
    本件被告均未於最後言詞辯論期日到場，核無民事訴訟法第三百八十六條各款所
    列情形，爰依原告之聲請，由其一造辯論而為判決。
乙、得心證之理由：
一、原告起訴主張：被告等無權占有原告所管理之中華民國所有系爭土地建築房屋使
    用，爰依民法第七百六十七條物上請求權之法律關係，訴請被告等遷出房屋及拆
    屋還地，並依民法第一百七十九條不當得利之法律關係，請求被告等返還依據五
    年內之相當於租金之不當得利及自起訴狀繕本送達翌日起至清償日止按年息百分
    之五計算之遲延利息，暨自起訴狀繕本送達之翌日起至返還上開土地之日止，按
    月給付相當於土地租金之不當得利等情。被告等則均未於言詞辯論期日到場或提
    出準備書狀為任何聲明或答辯。
二、原告所主張之上開事實，業據提出土地登記謄本、被告三人之戶籍謄本及系爭土
    地歷年公告現值暨申報地價表為證。又系爭土地上現有如附圖所示之建物等情，
    亦經本院會同台北市建成地政事務所人員到場履勘無訛，並有勘驗筆錄及複丈成
    果圖附卷可參，堪認原告所為主張之上開事實為真實。
三、被告三人無法律上之正當權源而占用原告管理之系爭土地，係屬無權占有，原告
    本於管理人之地位行使所有權人中華民國之權利，而依據民法第七百六十七條規
    定，請求被告拆除如附圖所示系爭土地上之房屋並返還該土地於原告，自屬有理
    由，應予准許。
四、原告原得利用系爭土地，因受被告無權占有致其無法使用，依一般社會經驗法則
    ，其自受有不能使用系爭土地之損害，而無權占有他人土地，可能獲得相當於租
    金之利益為社會通常之觀念，原告請求被告給付相當於租金之不當得利，為法之
    所許。查系爭土地雖位於台北市○○街旁，交通便利，然被告所占用之部分，周
    圍係多戶平房，系爭建物亦已破舊，且需由一小巷對外通行始得連接塔城街，並
    未直接面臨道路等情，有本院勘驗筆錄足憑，而不當得利之請求當以受利益人所
    受利益為度，本院經審酌該上開等情，認應以土地申報價值年息百分之五計算不
    當利益額為適當。按系爭土地於八十六年及八十九年度之申報地價各為每平方公
    尺七萬四千七百五十九元、七萬四千六百六十元，有土地登記謄本、土地公告現
    值暨公告地價查詢表可證，茲原告得請求之金額計算如下：
  (一)自起訴之日回溯五年內之不當得利金額（原告僅請求按較低之八十九年申報地價
    為計算基準）為：
    １８（占用面積）×７４６６０（每平方公尺申報地價）×５﹪×５（年）＝３
    ３５９７０元。
  (二)自起訴狀繕本送達翌日起至返還土地之日止按月計算之不當得利金額：
    １８平方公尺（占用面積）×７４６６０元（申報地價）×５﹪÷１２＝５６０
    ０元（元以下四捨五入）。
四、從而原告請求被告給付三十三萬五千九百七十元及自起訴狀繕本送達之翌日即九
    十一年五月十五日（本件公示送達登報日為九十一年四月二十四日，經過二十日
    即九十一年五月十四日發生送達之效力）至清償日止按年息百分之五計算之遲延
    利息，暨自九十一年五月十五日起至交還系爭土地之日止，按月給付原告五千六
    百元，為有理由，自應准許。其逾此部分之請求，為無理由，應予駁回。
五、原告陳明願供擔保，聲請宣告假執行，經核原告勝訴部分，並無不合，爰酌定相
　　當擔保金額予以准許。至於原告敗訴部分，因訴被駁回，失所附麗，此部分假執
　　行之聲請，為無理由，應予駁回。
六、據上論結，原告之訴為一部有理由，一部無理由，依民事訴訟法第三百八十五條
    第一項前段、第七十九條但書、第三百九十條第二項，判決如主文。
中　　　華　　　民　　　國　　九十一　　年　　　十　　　月　　十一　　　日
                                    臺灣士林地方法院民事第一庭
~B法　　　官　蕭錫証
右為正本係照原本作成。
如對本判決上訴須於判決送達後廿日內向本院提出上訴狀。
中　　　華　　　民　　　國　　九十一　　年　　　十　　　月　　十七　　　日
~B法院書記官　楊錫芬
